【裁判字號】    98,易,621
【裁判日期】    980619
【裁判案由】    傷害
【裁判全文】
臺灣臺南地方法院刑事判決               98年度易字第621號
公  訴  人  臺灣臺南地方法院檢察署檢察官
被      告  甲○○
上列被告等因傷害案件，經檢察官提起公訴（98年度偵續字第32
號），經本院審理並判決如下：
    主  文
甲○○無罪。
    事實及理由
一、公訴意旨略以：
  (一)甲○○係住於丙○○之岳母王曾志敏樓下之鄰居，嗣於民國
    （下同）97年7月7日下午3時許，因王曾志敏住處之後陽台
    採光罩遭人毀損，疑係甲○○所為（此部分因王曾志敏撤回
    告訴，經檢察官另為不起訴處分），丙○○得知此事後，於
    97年7月9日下午5時許，與其妻王莉莉及夏玉生、郝方樑等
    人，至臺南市○○路○段527巷29號4樓之2甲○○住處門外，
    質問甲○○，雙方遂起口角爭執，詎甲○○竟基於傷害他人
    身體之犯意，毆打丙○○，而與丙○○（另經檢察官聲請簡
    易判決處刑）扭打互毆，造成丙○○受有下背扭挫傷等傷害
    ，甲○○亦因此受有前胸、上背、前額鈍挫傷等傷害。
  (二)案經丙○○訴由臺南市警察局第五分局報告臺灣臺南地方法
    院檢察署檢察官偵辦，因認被告甲○○涉犯刑法第277條第1
    項之傷害罪嫌云云。
二、按犯罪事實應以證據認定之，無證據不得認定其犯罪事實；
    又不能證明被告犯罪，應諭知無罪之判決，刑事訴訟法第
    154條第2項、第301條第1項分別定有明文。次按檢察官就被
    告犯罪事實，應負舉證責任，並指出證明之方法，刑事訴訟
    法第161條第1項定有明文。是檢察官對於起訴之犯罪事實，
    應負提出證據及說服之實質舉證責任。倘其所提出之證據，
    不足為被告有罪之積極證明，或其指出證明之方法，無從說
    服法院以形成被告有罪之心證，基於無罪推定之原則，自應
    為被告無罪判決之諭知（最高法院95年度台上字第369號判
    決意旨參照）。再按認定犯罪事實所憑之證據，雖不以直接
    證據為限，間接證據亦包括在內，然而無論直接或間接證據
    ，其為訴訟上之證明，均須達於通常一般之人均不致於有所
    懷疑，而得確信其為真實之程度，始得據為有罪之認定，若
    其關於被告是否犯罪之證明未達此程度，而有合理性懷疑之
    存在，致使無從形成有罪之確定，根據「罪證有疑，利於被
    告」之證據法則，即不得遽為不利被告之認定（最高法院76
    年臺上字第4968號判例意旨參照）。
三、本件公訴人認被告涉有上開傷害犯行，無非係以下列證據為
    依據：
  (一)被告甲○○於97年7月11日之警詢筆錄（南市警五刑偵字第
    09700001025號卷第4至5頁）。
  (二)被告甲○○於97年10月6日之檢察事務官筆錄（97年度核交
    字第4459號卷第3至5頁）。
  (三)被告甲○○於97年10月20日之檢察事務官筆錄（97年度核交
    字第4459號卷第8至12頁）。
  (四)被告甲○○於98年3月4日之偵查筆錄（98年度偵續字第32號
    卷第15至18頁）。
  (五)證人丙○○於97年7月28日之警詢筆錄（南市警五刑偵字第
    09700001025號卷第1至3頁）。
  (六)證人丙○○於97年10月6日之檢察事務官筆錄（97年度核交
    字第4459號卷第3至5頁）。
  (七)證人丙○○於97年10月20日之檢察事務官筆錄（97年度核交
    字第4459號卷第8至12頁）。
  (八)證人丙○○於97年12月22日之檢察事務官筆錄（97年度核交
    字第4459號卷第17至18頁）。
  (九)證人丙○○於98年3月4日之偵查筆錄（98年度偵續字第32號卷
    第16至19頁）。
  (十)證人夏玉生於97年10月20日之檢察事務官筆錄（97年度核交
    字第4459號卷第8至12頁）。
  (十一)證人夏玉生於98年3月4日之偵查筆錄（98年度偵續字第32號
    卷第17至19頁）。
  (十二)被告郝方樑於97年7月28日之警詢筆錄（南市警五刑偵字第
    09700001025號卷第6至7頁）。
  (十三)證人郝方樑於97年10月20日之檢察事務官筆錄（97年度核交字
    第4459號卷第8至12頁）。
  (十四)證人郝方樑於98年3月4日之偵查筆錄（98年度偵續字第32號
    卷第17至19頁）。
  (十五)丙○○提出之許仁智醫院（診所）診斷證明書一紙（97年度
    偵字第13708號卷第4頁）。
  (十六)甲○○提出之行政院國軍退除役官兵輔導委員會永康榮民醫
    院診斷證明書一紙（南市警五刑偵字第09700001025號卷第6
    至8頁）。
  (十七)臺南市警察局第五分局實踐派出所民眾言詞告訴紀錄表（南
    市警五刑偵字第09700001025號卷第10頁）。
四、訊據被告甲○○固坦承有與其住處大樓樓上之鄰居（即告訴
    人丙○○之岳家），因潑水及樓上住戶採光罩一事產生糾紛
    ，惟否認有公訴人所稱之傷害丙○○行為，辯稱：案發當天
    17時許，我和嫂子張玲珍一出電梯口，看到丙○○帶了6 、
    7人，丙○○問我是否叫甲○○，然後就打我，我沒有毆打
    丙○○等語。
五、程序部分（關於本案各項證據方法其能力之有無）：
  (一)本件證據除檢察官於起訴書證據清單所提出者外，公訴人復
    於本院審判程序時增列臺南市警察局第五分局實踐派出所民
    眾言詞告訴紀錄表（即被告甲○○提出告訴之警局報案資料
    ）為證據，另本院依職權將證人張玲珍，徐盛忠於檢察事務
    官訊問時之證述內容增列為證據，核先敘明。
  (二)查被告甲○○於本院審判程序時，就檢察官提出之證人即告
    訴人丙○○、證人夏玉生、郝方樑於警詢、檢察事務官、偵
    查中之證述及證人丙○○提出之許育仁診所出具之診斷證明
    書、均爭執其證述內容不實在或缺乏公信力（本院卷第14頁
    ），惟上開證人之證述內容是否實在或其提出之診斷證明書
    是否具公信力，應係證據「證明力」層次之範疇，而非法院
    於證據能力之層次所應審酌者，迄本院言詞辯論終結前，被
    告均未就上開證據之證據能力聲明異議，則依上開規定，視
    為被告已同意援引作為證據，且經本院審酌該等言詞陳述作
    成時之情況及證據取得過程等節，認為上開證據均有證據能
    力，可以作為認定事實有無之依據，先此敘明。
  (三)本案其餘之供述及非供述證據，既經被告方面明示同意採為
    證據，且無事證顯示係公務員因違法蒐證所取得之供述證據
    ，本院審酌該等供述證據作成時之情況，亦認為適於作為證
    據，依刑事訴訟法第159條之1第2項、第159條之4第1款、第
    159條之5第1項等規定，應認為均有證據能力。
六、本院認定被告無罪之理由：
  (一)查告訴人丙○○於97年7月10日前往醫院診所就診，經醫師
    診斷受有「下背扭挫傷」之傷害，有許仁智醫院診所診斷證
    明書一紙在卷為憑，足認告訴人於97年7月10日就診前，受
    有上開傷勢之事實，要可認定。
  (二)其次，按告訴人之告訴，係以使被告受刑事訴追為目的，是
    其陳述是否與事實相符，仍應調查其他證據以資審認（最高
    法院52年臺上字第1300號判例意旨參照）。是自難僅以告訴
    人單一指訴，遽為被告有罪之認定。經查，告訴人丙○○於
    偵查中各次供述內容如下：
    1.先於警詢時證稱：甲○○還手是用手搥打我胸部，並用腳
      踢我等語（詳警卷第2頁）。
    2.再於檢察事務官訊問時證稱：我走過去，他就剝掉我眼鏡
      ，我們就互毆，他有用拳打我左臉，我被他推後背就撞到
      電梯等語（97年度核交字第4459號卷第4頁）。
    3.嗣於偵查時則證稱：甲○○除了打我臉部外，還用拳頭打
      我後背等語（98年度偵續字第32號卷第17頁）。
    4.揆諸上開1.、2.之供述內容可知，告訴人所供稱遭被告「
      腳踢」、毆打「胸部」、「用拳打左臉」、「推後背撞到
      電梯」之傷害過程，不僅均與上開診斷證明書所載之傷勢
      「下背扭挫傷」不符，且依其自稱之各該受擊部位，經醫
      師診斷後並未受有傷勢，告訴人上開證述內容是否出於真
      實，容有懷疑，自不足採為對被告不利之認定依據。
    5.再者，告訴人雖於檢察官偵查時改稱如3.之供述內容，惟
      本院揆諸告訴人所為1.、2.之供述內容受擊部位，均有未
      能經醫師診斷出傷勢之矛盾；再揆諸告訴人3.之供述，係
      經檢察官以告訴人所述前後矛盾而對被告不起訴處分、告
      訴人聲請再議，經臺灣高等法院台南分院檢察署發回臺灣
      臺南地方法院檢察署檢察官續查，告訴人於偵查中所為之
      供述，顯然已就其供述前後不符而經檢察官不起訴處分之
      矛盾處為修改供述內容，自難認告訴人3.之供述係出於真
      實，亦不足為被告不利認定之依據。
  (三)次查，證人夏玉生先於檢察事務官訊問時證述：我與郝方樑
    到現場時，看到被告與告訴人黏在一起打成一團，我們拉開
    他們二人時，他們二人還是繼續揮拳，可是有無打到對方我
    不知道，我看的不是很清楚，我不知道告訴人的傷是怎麼來
    的等語（97年度核交字第4459號卷第11頁），嗣後復於檢察
    官偵查時證述：被告與告訴人抱在一起，用拳頭打來打去等
    語（98年度偵續字第32號卷第17頁）；另證人郝方樑先於檢
    察事務官訊問時證述：我看到被告與告訴人時，他們是黏在
    一起互相拉扯對方，我不知道他們如何毆打對方，我看的不
    是很清楚，而且忘記他們的動作了，我可以確定的是被告後
    來有摔倒等語（97年度核交字第4459號卷第11至12頁），嗣
    後復於檢察官偵查時證述：被告與告訴人距離很近扭打在一
    起，用拳頭打來打去等語（98年度偵續字第32號卷第18 頁
    ）。縱合上開二位證人證述，亦僅能證明被告與告訴人二人
    互有拉扯進而鬥毆之事實，然告訴人是否因此互毆而成傷？
    告訴人所受之下背扭挫傷之傷害是否確由被告出手毆打所致
    ？關於傷害罪之構成要件要素，均無法藉由上開證述得到證
    明。
  (四)再查，證人張玲珍證述：當時我與被告去管理室，回來後，
    一出電梯，發現我住處（臺南市○區○○路2段527巷29號4
    樓之2）門口有6、7個人，我都不認識，他們就開始對被告
    拳打腳踢，被告就摔在地上，被告只能抱著頭，無法反抗，
    而且是告訴人先出手打人的等語（97年度核交字第4459號卷
    第9至10頁）。另證人即被告之父親徐盛忠亦證稱：當時有6
    個人打被告，然後拳打腳踢，我記不清楚是誰打的，被告沒
    有辦法反抗等語（97年度核交字第4459號卷第11頁）。是審
    酌上開二位證人所述事發當時之情形，均係證稱被告乃遭告
    訴人夥同多人圍毆，而無法反抗，是以本件被告所辯並未出
    手毆打告訴人等語，尚非不可採信。
  (五)末查，公訴人雖於本院審判程序時增列被告甲○○於97年7
    月11日之警局報案資料即臺南市警察局第五分局實踐派出所
    民眾言詞告訴紀錄表作為證據，證明告訴人係於案發（97年
    7 月9日）隔天即7月10日前往許仁智醫院驗傷，惟本案爭點
    應係告訴人所受之下背扭挫傷是否為被告出手毆打所造成，
    而上開報案資料僅係被告向警察機關告訴案發經過的事實，
    對於告訴人所受之下背扭挫傷過程均未提及，自不得以此作
    為不利於被告認定之證明。
七、綜上所述，依本件相關證據既尚有合理之懷疑存在，即無從
    使本院得被告有罪之確信。此外，復查無其他積極證據，足
    認被告確有涉犯刑法277條第1項傷害之犯行，則參照前揭規
    定及判例意旨所示，既不能證明被告犯罪，自應為被告無罪
    之諭知。
據上論斷，應依刑事訴訟法第301條第1項，判決如主文。
本案經檢察官蔡英俊提起公訴；檢察官乙○○到庭執行職務。
中    華    民    國    98    年    6     月    19    日
                   刑事第八庭    法  官  洪士傑
以上正本證明與原本無異
如不服本判決應於收受本判後10日內向本院提出上訴書狀，並應
敘述具體理由。如未敘述上訴理由者，應於上訴期間屆滿後20日
內向本院補提理由書狀（均須按他造當事人之人數附繕本）「切
勿逕送上級法院」。
                                 書記官  王政煌
中    華    民    國    98    年    6     月    19    日


司法院資訊處製作；財團法人民間司法改革基金會備份。
